# 关于通过转让项目公司股权实现电站销售的核算问题

提问人：heyuanhui 时间：2023-09-07 11:17:54
背景如下：A公司获取了光伏资源，成立了项目公司B公司用于建设光伏电站，注册资本金 3 亿元，B公司自行融资7 亿元用于建设（暂不考虑利息），已经提前与客户签订了预收购协议，将在B公司将电站建设完毕后，通过转让B公司股权的方式将整个电站出售给客户，收购金额 4 亿元。
情形一：如果B公司将整个项目EPC发包给A公司以外的单位，发包价格 10 亿元，且A公司未向EPC承包方提供任何产品或服务。
情形二：如果B公司将整个项目EPC发包给A公司以外的单位，发包价格 10 亿元，但是A公司向EPC承包方提供了部分产品或服务 5 亿元。
情形三：如果B公司将整个项目EPC发包给A公司，发包价格 10 亿元。
针对以上三种情形，有一些疑问
1.建设期是否应该在B公司个别报表确认在建工程，合并报表重分类为存货？
2.针对情形 2 和情形 3 ，是否需要在合并报表抵消建设期的A公司收入和成本？
3.三种情形下，转让股权的时候，我的理解是A公司个别报表按照处置股权确认投资收益，那么合并报表怎么处理，是否能够确认收入和成本？金额如何确定？
4.针对情形 2 和情形 3 ，处置股权的时候，如果前期进行了抵消，合并报表是否需要将前期抵消的建设期收入和成本进行转回？

回答人：chenyiwei
1 、是，.建设期是否在B公司个别报表确认在建工程，合并报表重分类为存货。（合并报表层面，因为事先已签订股权转让合同，相当于这是一项代建安排，故需考虑是否可在一段时间内确认收入，还是在交付时一次性确认）。
2 、因为整体是代建安排，所以合并报表层面需确认针对客户（股权受让方）的收入和成本。需考虑的是这部分收入是在建设期间内（一段时间内）确认，还是一个时点（以股权转让方式实现交付时）确认。
3 、参照《监管规则适用指引——会计类第 1 号》之“1-26 非经常性损益的认定”中“六、房地产企业出售项目公司股权产生的处置损益”：“出于税收或者其他一些因素的考虑，房地产企业可能以转让子公司股权的形式，实现对房地产存货或其他物业资产的转让。在判断相关处置损益是否构成非经常性损益时，不能简单地认为处置公司股权产生的损益一概属于非经常性损益，而应视具体情况结合非经常性损益定义进行判断。具体分析时，公司应穿透该股权形式，根据项目公司所开发基础资产的性质和类别，分析该项转让是否与公司常规业务相同。通常而言，基础资产在合并财务报表可能的资产类别包括存货(开发成本、开发产品等)、固定资产、无形资产和投资性房地产等。如果公司常规业务是房地产项目开发完成后出售，则通过转让股权方式把一项待开发的土地使用权和部分开发成本一次性出售所取得的投资收益，应当作为非经常性损益，这与公司处置固定资产或投资性房地产等长期资产适用的判断类似。但是，如果转让股权所对应的基础资产实质上是已开发完成的房屋存货，出售开发完成的房屋属于公司的常规业务，且公司能提供充足的证据(例如近年来出售类似项目子公司股权的频率足够高、金额足够大等)证明其为常规业务，公司均是通过这种方式来获利，则股权处置损益可不认定为非经常性损益。”。